【裁判字號】    89,訴,1167
【裁判日期】    890831
【裁判案由】    偽造文書
【裁判全文】
臺灣板橋地方法院刑事判決                        八十九年度訴字第一一六七號
    公  訴  人  臺灣板橋地方法院檢察署檢察官
    被      告  乙○○
右列被告因偽造文書案件，經檢察官提起公訴（八十九年度偵字第五０五七號），本
院判決如左：
    主  文
乙○○偽造署押，處有期徒刑陸月，如易科罰金以參佰元折算壹日，變造「甲○○」
國民身分證上貼用「乙○○」照片壹張﹑如附表所示偽造「甲○○」簽名﹑偽以「甲
○○」名義按捺指印文均沒收。
被訴偽造私文書部分無罪。
    事  實
一、乙○○於民國（下同）八十六年十月十三日，因違反麻醉藥品管理條例案件為法
    院判處有期徒刑五月，如易科罰金以銀元三百元折算一日確定，於八十七年三月
    十七日易科罰金執行完畢。其於八十八年間，因違反毒品危害防制條例案件，為
    台灣通台北地方法院檢察署發佈通緝，其為避免遭警逮捕，竟於八十八年七月間
    ，與姓名、年籍不詳，綽號「阿忠」之成年男子基於共同變造國民身分證之犯意
    聯絡，由乙○○在台北縣新店市某檳榔攤前，交付「阿忠」新台幣一萬元及乙○
    ○自己之照片乙張，由「阿忠」將乙○○照片換貼於「甲○○」身分證上加以變
    造，並在同一地點交付該張變造身分證予乙○○以供使用。嗣後乙○○於同年九
    月十九日凌晨二時五十分許，在台北縣新店市○○路七十五巷與中正路口遭警臨
    檢，為掩飾自己遭通緝之事實，竟行使上開變造身分證並冒用甲○○之名應訊，
    足以生損害於甲○○及戶政機關管理核發國民身分證之正確性。而乙○○並基於
    偽造署押犯意，於八十八年九月十九日淩晨三時二十分許，在台北縣警察局新店
    分局碧潭派出所所之警訊筆錄上偽簽「甲○○」署名三枚，在該署名下各按捺指
    印文乙枚，並於筆錄騎縫及刪改處按捺指印文合計十三枚，以偽示「甲○○」本
    人親簽按捺指印。並隨後於警方起獲另案被告「徐賢明」持有槍械﹑子彈﹑起獲
    處所照片六張旁所書「該住址及鞋櫃內起獲之手槍及五發子彈確實為我所指證之
    徐賢明所有」等字句旁（林賢明由檢察官另案偵辦），偽造「甲○○」署名乙枚
    ，於該簽名下按捺指印文乙枚，於照片接縫處按捺指印文合計十六枚。復接續於
    毒品初步鑑驗報告單、犯罪嫌疑人權利告知單上各偽造「甲○○」簽名乙枚，於
    該簽名下按捺指印文各乙枚，於台北縣警察局新店分局逮捕通知存根聯上偽造「
    甲○○」簽名二枚，在該簽名下按捺指印文各乙枚，徐賢明口卡片指認「該名男
    子徐賢明就是持有奧地利克拉克九０手槍乙支﹑子彈五發﹑彈匣乙個，藏在戶籍
    地門前鞋櫃內，及帶領警方所取出手槍無誤」文句旁，偽簽「甲○○」簽名乙枚
    ，在該簽名下按捺指印文乙枚，均利用上開指印文偽示為「甲○○」本人親自簽
    名按指印。警方將乙○○解送至該管台灣台北地方法院檢察署偵辦後，乙○○於
    八十八年九月十九日晚間九時十分許，在該檢察署內勤偵訊時猶以「甲○○」名
    義應訊，在偵訊筆錄上接續偽造「甲○○」簽名乙枚，足以生損害於司法警察及
    偵查機關就犯罪人身份認定之正確性及甲○○本人權益。嗣因甲○○本人經傳訊
    堅決否認曾遭警逮捕，並由台灣桃園地方法院檢察署檢察官將乙○○於警訊時所
    捺印之指紋送驗，以確定其真實身分後，始知前情。
二、案經台灣桃園地方法院檢察署檢察官自動檢舉後呈請台灣高等法院檢察署檢察長
    令轉台灣板橋地方法院檢察署檢察官偵查起訴。
    理  由
一、右開犯罪事實業據被告乙○○坦承不諱，核與甲○○指訴情節相符，並有換貼被
    告照片之變造「甲○○」身分證影本，及事實欄所示之有被告偽造「甲○○」簽
    名﹑偽以「甲○○」名義按捺指印文之警訊筆錄﹑查獲林賢明持有槍械照片﹑毒
    品初步鑑驗報告單、犯罪嫌疑人權利告知單、逮捕通知存根、指認徐賢明口卡﹑
    台灣台北地方法院檢察署八十八年九月十九日晚間九時十分製成訊問筆錄可按。
    ﹑另檢察官囑請內政部警政署刑事警察局鑑定上開指印文結果，亦確認該指紋與
    「甲○○」不符，而為被告冒名按捺無誤，有內政部警政署刑事警察局八十九年
    一月十五日（八九）刑紋字第三八九二號函示鑑定報告足資佐證，本件事證明確
    ，被告犯行堪以認定。
二﹑核被告所為係犯刑法第二百十六條行使變造國民身分證罪﹑同法第二百十七條第
    一項偽造署押罪。其與綽號「阿忠」成年男子共同變造國民身分證目的在於行使
    ，共同變造之低度行為（此部份與綽號「阿忠」之人有犯意聯絡，行為分擔實施
    ，為共同正犯）為行使之高度行為所收收，不另論罪。而被告行使變造「甲○○
    」國民身分證目的在於冒用「甲○○」名義應訊以隱匿自身通緝犯身分，故被告
    偽造「甲○○」簽名及以偽以「甲○○」名義按捺指印文之偽造署押罪行與前開
    行使變造國民身分證罪間應有方法結果之牽連犯關係，應從重以犯偽造署押罪論
    處，公訴人忽略被告犯罪目的及所犯行使變造國民身分證罪與偽造署押罪之依存
    關係，認應分論並罰，容有未洽。又被告如事實欄所示偽以「甲○○」名義按捺
    指印之行為，公訴人雖未於起訴事實內載明，然該等指印文係表示「甲○○」親
    自按捺，核其性質仍屬偽造署押，被告此部分犯行與被訴偽造署押罪間有接續犯
    之實質上一罪關係，仍為起訴效力所及，本院當一併審究。另查被告有事實欄所
    示犯罪科刑及刑之執行完畢情形，有台灣高等法院檢察署刑案紀錄簡覆表可稽，
    為累犯，應依法加重其刑。爰審酌被告為掩飾通緝犯身分而變造國民身分證並冒
    用他人名義接受警偵訊之犯罪動機、目的、情節﹑犯罪對被害人「甲○○」﹑戶
    政﹑司法警察及偵查機關所生損害程度，及犯罪後態度等一切情狀，量處如主文
    所示之刑，並諭知如易科罰金之折算標準，以資懲戒。如附表所載偽造「甲○○
    」簽名及偽以「甲○○」名義按捺指印文均為偽造署押，應依刑法第二百十九條
    規定宣告沒收，被告共同變造「甲○○」國民身分證所貼用之被告本人照片乙張
    為被告所有供犯罪所用之物，經被告陳明屬實，該照片雖未扣案，但不能證明已
    經滅失，仍依刑法第三十八條第一項第二款規定沒收。
三﹑公訴意旨另稱：被告基於偽造私文書及偽造署押之接續犯意，於八十八年九月十
    九日淩晨三時二十分許在台北縣警察局新店分局碧潭所之警訊筆錄上偽簽「甲○
    ○」之簽名，並隨後於本案相關照片旁所書「該住址及鞋櫃內起獲之手槍及五發
    子彈確實為我所指證之徐賢明所有」等字句旁、毒品初步鑑驗報告單、犯罪嫌疑
    人權利告知單、逮捕通知存根、徐賢明口卡片指認文句旁，偽簽「甲○○」之簽
    名，復於警方將之隨案解送至台灣台北地方法院檢察署後，於八十八年九月十九
    日晚間九時十分許在該檢察署內勤訊問筆錄上偽簽「甲○○」之姓名，足以生損
    害於偵查機關就被告人別認定之正確性及甲○○。認被告上開行為尚犯刑法第二
    百十條之偽造私文書罪，並請求與被告所犯偽造署押罪分論併罰。
四﹑惟按犯罪事實應依證據認定之，無證據不得推定其犯罪事實；不能證明被告犯罪
    者應諭知其無罪之判決，刑事訴訟法第一百五十四條﹑第三百零一條分別定有明
    文。本件如公訴意旨所稱具有被告偽造「甲○○」簽名﹑偽以「甲○○」名義按
    捺指印文之警訊筆錄﹑指認照片﹑毒品初步鑑驗報告單、犯罪嫌疑人權利告知單
    、逮捕通知存根、被告指認徐賢明口卡﹑台灣台北地方法院檢察署八十八年九月
    十九日晚間九時十分內勤訊問筆錄等文件，均係司法警察機關及偵查機關本於偵
    查犯罪職務所製成之筆錄及文書證據，而被告於另案被告「徐賢明」持有槍械﹑
    子彈﹑起獲處所照片六張旁所書「該住址及鞋櫃內起獲之手槍及五發子彈確實為
    我所指證之徐賢明所有」等字句旁偽造「甲○○」署名，於該簽名下按捺指印文
    乙枚，於照片接縫處按捺指印文合計十六枚，徐賢明口卡片指認「該名男子徐賢
    明就是持有奧地利克拉克九０手槍乙支﹑子彈五發﹑彈匣乙個，藏在戶籍地門前
    鞋櫃內，及帶領警方所取出手槍無誤」文句旁，偽造「甲○○」簽名及以「甲○
    ○」名義按捺指印文，均為其配合刑事偵查所為之供述及指證，上開筆錄及文書
    證據與相關指證文句之性質均非刑法第二百十條之私文書，公訴人誤認該等文件
    具有私文書之性質而認被告犯有偽造私文書罪，容有誤會，而本院亦查無積極證
    據足認被告有公訴意旨指稱之獨立偽造私文書之犯行，既不能證明被告犯罪，應
    諭知其無罪之判決。
據上論斷，應依刑事訴訟法第二百九十九條第一項前段﹑第三百零一條，刑法第二百
十六條﹑第二百十二條﹑第二百十七條第一項﹑第五十五條﹑第四十七條﹑第四十一
條﹑第二百十九條﹑第三十八條第一項第二款，罰金罰鍰提高標準條例第一條前段﹑
第二條判決如主文。
本案經檢察官許景森到庭執行職務
中    華    民    國      八十九        年      八    月    三十一      日
                                      臺灣板橋地方法院刑事第四庭
                                            法  官  陳  恒  寬
右正本證明與原本無異。
如不服本判決，應於判決送達後十日內，向本院提出上訴狀。
                                            書記官  葉  瑩  庭
中    華    民    國      八十九        年      八    月    三十一      日
附錄論罪科刑法條
刑法第二百十七條
偽造印章、印文或署押，足以生損害於公眾或他人者，處三年以下有期徒刑。
盜用印章、印文或署押，足以生損害於公眾或他人者，亦同。
刑法第二百十六條
行使第二百十條至第二百十五條之文書者，依偽造、變造文書或登載不實事項或使登
載不實事項之規定處斷。
刑法第二百十二條
偽造、變造護照、旅券、免許證、特許證及關於品行、能力、服務或其他相類之證書
、介紹書，足以生損害於公眾或他人者，處一年以下有期徒刑，拘役或三百元以下罰
金。
刑法第二百十九條
偽造之印章、印文或署押，不問屬於犯人與否，沒收之。
附表
編號    應沒收之署押
一      八十八年九月十九日淩晨三時二十分，被告於台北縣警察局新店分局碧潭派
        出所警訊筆錄上偽簽「甲○○」署名三枚，被告在該署名下所按捺指印文各
        乙枚，於筆錄騎縫及刪改處按捺指印文合計十三枚。
二      警方起獲另案被告「徐賢明」持有槍械﹑子彈﹑起獲處所照片六張旁所書「
        該住址及鞋櫃內起獲之手槍及五發子彈確實為我所指證之徐賢明所有」等字
        句旁，被告偽造「甲○○」署名乙枚，於該簽名下按捺指印文乙枚，於照片
        接縫處按捺指印文合計十六枚。
三      毒品初步鑑驗報告單、犯罪嫌疑人權利告知單上被告偽造「甲○○」簽名乙
        枚，被告於該簽名下按捺指印文各乙枚。於台北縣警察局新店分局逮捕通知
        存根聯上偽造「甲○○」簽名二枚，在該簽名下按捺指印文各乙枚，徐賢明
        口卡片指認「該名男子徐賢明就是持有奧地利克拉克九０手槍乙支﹑子彈五
        發﹑彈匣乙個，藏在戶籍地門前鞋櫃內，及帶領警方所取出手槍無誤」文句
        旁，被告偽簽「甲○○」簽名乙枚，在該簽名下按捺指印文乙枚。
四      台北地方法院檢察署八十八年九月十九日內勤訊問被告筆錄上偽造「甲○○
        」簽名乙枚。


司法院資訊處製作；財團法人民間司法改革基金會備份。
